臺灣高雄地方法院刑事裁定　　　　　　　96年度聲判字第40號
聲　請　人　甲○○
代　理　人　乙○○律師
被　　　告　丙○○
上列聲請人因被告偽造文書等案件，不服臺灣高等法院高雄分院
檢察署檢察長駁回再議之處分（96年度上聲議字第625 號），聲
請交付審判，本院裁定如下：
    主  文
聲請駁回。
    理  由
一、聲請交付審判意旨略以：告訴人告訴被告之犯罪經過，並未
    指證「被告盜開華僑銀行支存帳戶」，而係指證被告「擅自
    使用印鑑章盜領華僑銀行支票4 次共125 張」，原處分檢察
    官對告訴人指證之「盜領」」支票事實，從未偵查，而以「
    華僑銀行支票係吳傅秋霞親自前往開戶，非被告擅自使用印
    鑑章」云云，以為被告無「擅自使用印鑑章盜領華僑銀行支
    票」之搪塞理由，將「盜開支存帳戶」與「盜領支存支票」
    ，魚目混珠等，而指摘原不起訴處分及駁回再議處分不當。
二、按告訴人不服上級法院檢察署檢察長或檢察總長認再議為無
    理由而駁回之處分者，得於接受處分書後10日內委任律師提
    出理由狀，向該管第一審法院聲請交付審判。法院認為交付
    審判之聲請不合法或無理由者，應駁回之。刑事訴訟法第25
    8 條之1 、第258 條之3 第2 項前段分別定有明文。經查，
    本件聲請人以被告涉犯偽造文書罪嫌，向臺灣高雄地方法院
    檢察署提出告訴，經臺灣高雄地方法院檢察署檢察官以95年
    度偵字第2116號為不起訴處分後，聲請人不服，聲請再議亦
    經臺灣高等法院高雄分院檢察署檢察長以95年度上聲議字第
    332 號處分書駁回再議之聲請。聲請人於95年3 月22日收受
    前開再議駁回處分書，並於同月31日委任律師向本院聲請交
    付審判等情，分別有前揭不起訴處分書、處分書、送達證書
    及刑事交付審判聲請狀各1 份附卷可稽，是本件交付審判之
    聲請應屬合法，合先敘明。
三、次按刑事訴訟法第258 條之1 規定告訴人得向法院聲請交付
    審判，核其立法意旨，係法律對於「檢察官不起訴或緩起訴
    裁量權」制衡之外部監督機制，此時，法院之職責僅在就檢
    察官所為不起訴或緩起訴之處分是否正確加以審查，藉以防
    止檢察機關濫權。依此立法精神，同法第258 條之3 第3 項
    規定：「法院就交付審判之聲請為裁定前，得為必要之調查
    」，其所謂「得為必要之調查」，係指調查證據之範圍應以
    偵查中曾顯現者為限，不可就新提出之證據再為調查，亦不
    可蒐集偵查卷宗以外之證據，否則將與刑事訴訟法第260 條
    之再行起訴規定混淆不清。又法院於審查交付審判之聲請有
    無理由時，除認為告訴人所指摘不利被告之事證未經檢察機
    關詳為調查或斟酌，或不起訴處分書所載理由違背經驗法則
    、論理法則或其他證據法則者外，不宜率予交付審判（法院
    辦理刑事訴訟案件應行注意事項第134 條參照）。至上開所
    謂告訴人所指摘不利被告之事證未經檢察機關詳為調查，係
    指告訴人所提出請求調查之證據，檢察官未予調查，且若經
    調查，即足以動搖原偵查檢察官事實之認定及處分之決定，
    倘調查結果，尚不足以動搖原事實之認定及處分之決定者，
    仍不能率予交付審判。
四、聲請人雖以上開情詞，認被告涉犯行使偽造私文書罪嫌云云
    ，聲請交付審判。經查：
  (一)被告擅自簽發太囿菘公司華僑銀行5 張支票部分: 證人即太
    囿菘公司原名義上負責人吳傅秋霞於95年2 月19日警詢中證
    述：太囿菘公司印鑑章及其個人私章係由其女即聲請人甲○
    ○保管，95年1 月13日太囿菘公司負責人更改為聲請人甲○
    ○，主要是因甲○○告知公司股東丙○○以公司名義開票，
    怕日後有麻煥，所以要伊將負責人變更為甲○○等語。復於
    95年7 月10日偵查中證述: 授權被告丙○○使用太囿菘公司
    印鑑章簽發支票之授權書係其所簽名，授權書上之太囿菘公
    司印鑑章及伊個人私章均為伊所蓋用等語。另證人黎碧禎於
    95年2 月18日警詢及95年7 月10日偵查中均證述：伊係世宸
    會計師事務所負責人，甲○○因欲辦理太囿菘公司變更登記
    ，故將太囿松公司印鑑章交由其保管，被告丙○○因領款需
    要太囿菘公司印鑑章，所以甲○○有電話交待伊，說被告丙
    ○○要處理太囿菘公司業務事宜，公司印鑑章交由被告丙○
    ○拿走沒有關係，嗣後被告丙○○將太囿菘公司印鑑章送回
    後，伊有向甲○○確認以後印鑑章要不要交被告使用，甲○
    ○才表示以後不要給被告等語。而聲請人甲○○亦於95年2
    月16日警詢中陳述: 太囿菘公司印鑑章係由伊與會計師黎碧
    禎在保管等語。是依上開供述內容可知，太囿菘公司印鑑章
    係由聲請人甲○○或其會計師黎碧禎所保管，並非被告可隨
    意拿取，而太囿菘公司原負責人吳傅秋霞既有在授權被告使
    用太囿菘公可印鑑章為簽發支票之授權書上簽名並蓋用太囿
    菘公司印鑑章及個人私章，應可認太囿菘公司原負責人吳傅
    秋霞確有授權被告使用太囿菘公司印鑑章簽發支票。至於授
    權日期，太囿菘公司原負責人吳傅秋霞雖於95年3 月28日警
    詢中證稱係於95年1 月20日授權被告使用太囿菘公司印鑑章
    ，然參諸吳傅秋霞於同日警詢中另證述：95年1 月13日即因
    其女兒即聲請人甲○○告知被告有以太囿菘公司名義亂開支
    票之情形，因而變更太囿菘公司負責人等語，則吳傅秋霞為
    防止被告再以太囿菘公司名義簽發支票，依理斷無可能於95
    年1 月20日再授權被告以太囿菘公司名義簽發支票，是吳傅
    秋霞所述係於95年1 月20日始授權被告以太囿菘公司名義簽
    發支票等情，要與常理有悖，不足採信。再參以被告果真有
    意偽簽上開5 張支票，依常理應規避票據流通過程留下轉讓
    支票之跡證，豈有仍在上開支票背面背書，而使自己之姓名
    仍存留在上開票據之背書人欄，益徵被告所辯上開5 張華僑
    銀行支票係太囿菘公司原負責人吳傅秋霞授權其以公司名義
    簽發，並經告訴人甲○○同意使用太囿菘公司印鑑章後所簽
    發，應堪採信。
  (二)被告擅自使用太囿菘公司名義申請華僑銀行支票部分: 聲請
    人甲○○於95年8 月14日偵查中陳述: 太囿菘公司申請華僑
    銀行支票，伊事先知道，是被告指定他們去開戶，伊有陪母
    親吳傅秋霞去開戶等語。而太囿菘公司原負責人吳傅秋霞亦
    於95年7 月10日偵查中證述：太囿菘公司華僑銀行支票帳戶
    係伊去開戶等語。是可知太囿菘公司華僑銀行支票帳戶係太
    囿菘公司原負責人吳傅秋霞親自前往開戶，並非被告未經同
    意擅自使用太囿菘公司名義申請。
  (三)另本院質諸聲請人甲○○於95年2 月16日警詢中陳稱：伊係
    於95年1 月25日接獲1 名男子表示收到太囿菘公司簽發之華
    僑銀行支票，然其未在華僑銀行申請支票使用云云；復於95
    年8 月14日偵查中陳稱: 太囿菘公司申請華僑銀行支票伊事
    先知道，是被告指定他們去開戶，伊有陪伊母親吳傅秋霞去
    開戶云云；又於95年2 月19日警詢中陳稱：95年1 月25日被
    告至公司表示太囿菘公司之車輛要讓渡出去，伊不要，被告
    就表示要讓公司支票跳票，伊怕公司日後有麻煩，所以才和
    母親商量將公司負責人變更為伊云云；而於同日警詢中復又
    陳稱:95 年1 月13日太囿菘公司負責人由吳傅秋霞變更為伊
    云云。本院相互比對聲請人上開供述，聲請人先指訴係於95
    年1 月25日始知被告以擅自以太囿菘公司名義簽發華僑銀行
    支票，又要求太囿菘公司讓渡公司車輛，為怕日後有麻煩，
    才變更太囿菘公司負責人，然太囿菘公司負責人之變更確係
    95年1 月13日，則聲請人之指訴前後不一，互為矛盾，是聲
    請人之指訴是否為真實，即非無疑。再參以太囿菘公司原負
    責人吳傅秋霞於95年2 月19日警詢中供稱：95年1 月13日太
    囿菘公司負責人由伊更改為聲請人甲○○，主要是因甲○○
    告知伊公司股東丙○○以公司名義開票，怕日後有麻煩，所
    以要將負責人變更為甲○○等語，可知聲請人係於於95年 1
    月13日即已知太囿菘公司即將發生財務危機，而主動變更太
    囿菘公司負責人，而與聲請人所述：伊係於95年1 月25日因
    他人持被告開立之華僑銀行支票及被告要求太囿崧公司讓渡
    車輛時，伊怕公司日後有麻煩，所以才和母親商量將公司負
    責人變更為伊等情迥然有異，是本院上無從僅以聲請人前後
    不一，且與事實有所出入之指訴，而遽為被告不利之認定。
  (四)綜合上述，授權被告丙○○使用太囿菘公司印鑑章簽發支票
    之授權書係由太囿菘公司原負責人吳傅秋霞所簽名，授權書
    上之太囿菘公司印鑑章及吳傅秋霞個人私章均為吳傅秋霞所
    蓋用之情，業經吳傅秋霞於於偵查時證稱明確（見95年7 月
    10日偵訊筆錄），則確可以認定上開5 張華僑銀行支票係太
    囿菘公司原負責人吳傅秋霞授權被告簽發；再參以太囿菘公
    司華僑銀行支票帳戶係由太囿菘公司原負責人吳傅秋霞親自
    前往開戶，並非被告未經同意擅自使用太囿菘公司名義申請
    等情，亦經聲請人於偵訊時供述明確（見95年8 月14日偵訊
    筆錄）。是尚無任何積極證據足資證明被告確有偽造文書及
    背信等犯行。
  (五)末查，聲請人雖指訴：原處分書及再議駁回意旨對於「被告
    丙○○擅自使用印鑑章盜領華僑銀行支票4 次共125 張之行
    為」及「被告所提出之授權書，係吳傅秋霞受被告詐騙所為
    」等情均未查明云云。經查，關於聲請人主張「被告擅自使
    用印鑑章盜領華僑銀行支票4 次共125 張之行為」及「被告
    所提出之授權書，係吳傅秋霞受被告詐騙所為」等部分之事
    實，係聲請人遲至向本院聲請交付審判時始為主張，而從未
    於偵查及聲請再議時提出任何質疑，且亦未提出任何足以證
    明被告有何其所指述上開犯罪行為之積極證據，是尚難以聲
    請人事後所主張之新事實，而認檢察官偵查有何調查未盡之
    處。且如前所述，法院審查聲請交付審判案件時，其調查證
    據之範圍，自應以偵查中曾顯現之證據為限，原則上並不得
    就聲請人新提出之證據再為調查，亦不得蒐集偵查卷以外之
    證據，是就該部分，本公平法院之立場，本院自難以併予審
    酌，是聲請人仍執前詞聲請交付審判，即難認有理由。
五、綜上所述，檢察機關為不起訴處分及再議駁回之理由，並無
    任何違背經驗法則、論理法則或其他證據法則之情事，本院
    認本件並無聲請人所指摘不利被告之事證未經檢察機關詳為
    調查或斟酌，或不起訴處分書所載理由違背經驗法則、論理
    法則或其他證據法則等得據以交付審判之事由存在，是聲請
    人猶執前詞聲請交付審判，指摘原不起訴處分及駁回再議聲
    請之理由不當，復未能提出原偵查卷內有何其他之確切證據
    足以影響原偵查結果，以供本院調查參酌，揆諸依上開說明
    ，本件交付審判之聲請為無理由，應予駁回。
六、依刑事訴訟法第258條之3 第2 項前段，裁定如主文。
中　　華　　民　　國　　96　　年　　10　　月　　31　　日
                  鳳山刑事第一庭審判長法  官　黃三友
                                      法  官  林芳華
                                      法  官  陳盈吉
以上正本證明與原本無異。
不得抗告。
中　　華　　民　　國　　96　　年　　10　　月　　31　　日
 　　　　　　　　　　　 　　　　　　　書記官  吳俊達
